【裁判字號】    98,事聲,30
【裁判日期】    980504
【裁判案由】    聲明異議
【裁判全文】
臺灣板橋地方法院民事裁定              98年度事聲字第30號
異  議  人
即  債權人  甲○○
            乙○○○
相  對  人  臺北國際商業銀行股份有限公司
法定代理人  何壽川
相  對  人  華南商業銀行股份有限公司
法定代理人  丙○○
上列當事人間強制執行事件，聲明異議人即債權人就本院民事執
行處98年度司執字第14954 號執行事件駁回其聲請之裁定異議，
本院裁定如下：
    主  文
異議駁回。
    理  由
一、按強制執行事件，由法官或司法事務官命書記官督同執達員
    辦理之。本法所規定由法官辦理之事項，除拘提、管收外，
    均得由司法事務官辦理之。強制執行法第3 條及法院組織法
    第17條之2 第1 項第2 款分別定有明文。又當事人或利害關
    係人，對於執行法院強制執行之命令，或對於執行法官、書
    記官、執達員實施強制執行之方法，強制執行時應遵守之程
    序，或其他侵害利益之情事，得於強制執行程序終結前，為
    聲請或聲明異議；前項聲請或聲明異議，由執行法院裁定之
    。亦為強制執行法第12條第1 項、第2 項所明定。故司法事
    務官於強制執行程序中就當事人或利害關係人依第12條所為
    之聲請或聲明異議，自得立於執行法院之地位先為准駁之裁
    定（處分）。次按司法事務官處理事件所為之處分，與法院
    所為者有同一之效力。當事人對於司法事務官處理事件所為
    之終局處分，得於處分送達後10日之不變期間內，以書狀向
    司法事務官提出異議。司法事務官認前項異議有理由時，應
    另為適當之處分；認異議為無理由者，應送請法院裁定之。
    法院認第一項之異議為有理由時，應為適當之裁定；認異議
    為無理由者，應以裁定駁回之。民事訴訟法第240 之3 條及
    第240 之4 條亦分別定有明文。本件聲明異議人就本院民事
    執行處司法事務官於民國98年3 月24日以98年度司執字第14
    954 號強制執行事件裁定駁回其聲請強制執行之終局處分，
    聲明不服提起異議，是本院自應依法就民事執行處司法事務
    官所為之裁定，審究聲明異議人之異議有無理由，合先敘明
    。
二、本件異議意旨略以：（一）為鈞院98年度執司字第14954 號
    駁回執行聲請之裁定提出異議。（二）請求優先支付民事損
    害賠償新台幣200 億元。（三）請求權無時間金額數量之限
    制。
三、經查：
（一）按強制執行應依執行名義為之。強制執行法第4 條第1 項
      定有明文。又依同法第6 條第1 項規定，債權人聲請強制
      執行，應提出各該執行名義相關之證明文件，此乃「開始
      」強制執行程序所須具備之要件，執行法院於形式審查執
      行名義相關證明文件齊備後，始得「開始」強制執行，為
      強制執行法第4 條第1 項及第6 條第1 項規定之立法本旨
      。此係執行名義主觀效力之規定，而債權人聲請強制執行
      時，自應證明其已得向債務人主張債權存在之事實，此乃
      強制執行程序之「開始」要件。（臺灣高等法院97年度法
      律座談會民執類提案第1、2、3 號及決議內容參照）。又
      「按聲請強制執行，債權人應有執行名義。執行法院依據
      此確定債務人所負給付之義務，並據以實施強制執行。再
      執行法院不得逾執行名義之範圍為強制執行。」（臺灣高
      等法院86年度抗字第1408號駁回聲明異議裁定可資參照）
      又債權人聲請不合程式或有其他欠缺而可以補正者，依強
      制執行法第30條之1 準用民事訴訟法第249 條第1 項第6
      款規定，執行法院應定相當期間命其補正，逾期仍不補正
      者，應以裁定駁回其強制執行之聲請。
（二）查本件聲明異議人前於98年2 月26日向本院民事執行處對
      相對人台北國際商業銀行股份有限公司、華南商業銀行股
      份有限公司聲請強制執行，未據提出強制執行法第4 條第
      1 項所規定之執行名義為證，僅提出本院97年度救字第11
      2 號、臺灣高等法院97年度抗字第1996號等聲請人另案聲
      請訴訟救助駁回確定及抗告駁回之裁定。嗣經本院民事執
      行處於98年3 月6 日以板院輔98司執和字第14954 號執行
      命令通知聲明人於5 日內補正對債務人台北國際商業銀行
      股份有限公司、華南商業銀行股份有限公司之執行名義，
      該項通知於98年3 月11日分別合法送達聲明人甲○○、乙
      ○○○，其等因未補正執行名義，而經本院民事執行處以
      聲請不合程式，予以駁回等情，業經本院依職權調閱上開
      執行卷查核上情無誤。則按為貫徹執行法院形式審查原則
      及執行程序追求迅速之要求，債權人須於聲請強制執行前
      ，先就其對債務人之請求存在乙事，聲請執行法院以外之
      國家機關予以確認，並作成公文書，該公文書即成為得以
      聲請開啟執行程序之依據。而執行名義表彰債權人對債務
      人所欲請求執行法院發動執行力之內容，執行法院亦應依
      循執行名義之內容作為執行之標的及範圍，是若債權人聲
      請強制執行時欠缺執行名義，執行法院自得駁回債權人之
      聲請，不得開啟對債務人之執行程序。今聲明異議人欲對
      債務人台北國際商業銀行股份有限公司、華南商業銀行股
      份有限公司聲請強制執行，並未提出對債務人之勝訴確定
      之終局判決或與確定判決有同一效力之執行名義正本，依
      上開說明，本件聲請強制執行之「開始」要件未完備，不
      得逕對債務人為強制執行，即聲明異議人聲請強制執行之
      合法要件尚未具備，不得開始強制執行程序，原裁定認聲
      明異議人強制執行之聲請不合法，予以裁定駁回，於法並
      無不合。又聲明人聲明異議之意旨並請求民事損害賠償20
      0 億及請求權主張之內容，非強制執行法第12條第1 項、
      第2 項所明定得異議之事項，應另依法起訴並繳納訴訟費
      用，并予敘明。
四、綜上所述，本件聲明人聲請強制執行之合法要件尚未具備，
    不得開始強制執行程序，原裁定認聲明人強制執行之聲請不
    合法，予以裁定駁回，於法並無不合。從而，聲明人猶執前
    詞指摘原裁定為不當，聲明廢棄，為無理由，應予駁回。
五、爰依民事訴訟法第240 條之4 第3 項後段，裁定如主文。
中    華    民    國    98    年    5    月      4    日
                  民事第三庭  法  官    劉以全
以上正本證明與原本無異。
如不服本裁定應於送達後10日內向本院提出抗告狀，並應繳納抗
告費新臺幣1,000 元整。
中    華    民    國    98    年    5    月      4    日
                              書記官    劉昌明


司法院資訊處製作；財團法人民間司法改革基金會備份。
